【裁判字號】    97,上訴,2290
【裁判日期】    971203
【裁判案由】    毒品危害防制條例等
【裁判全文】
臺灣高等法院臺中分院刑事判決        97年度上訴字第2290號
上  訴  人  臺灣臺中地方法院檢察署檢察官
被      告  乙○○
                    （現於臺灣臺中監獄執行中）
選任辯護人  高志明律師
上列上訴人因被告違反毒品危害防制條例等案件，不服臺灣臺中
地方法院97年度訴字第2247號中華民國97年 7月30日第一審判決
（起訴案號：臺灣臺中地方法院檢察署97年度偵字第8634號），
提起上訴，本院判決如下：
    主    文
原判決關於轉讓禁藥及第一級毒品部分均撤銷。
乙○○明知禁藥而轉讓，處有期徒刑參月。又明知禁藥而轉讓，
處有期徒刑參月。又明知禁藥而轉讓，處有期徒刑參月。又明知
禁藥而轉讓，處有期徒刑參月。又轉讓第一級毒品，處有期徒刑
陸月。應執行有期徒刑壹年肆月。
其他上訴駁回。
    犯罪事實
一、乙○○前因施用毒品案件，經臺灣臺中地方法院以96年度毒
    聲字第1168號裁定送觀察勒戒，於96年11月20日因無繼續施
    用毒品傾向而執行完畢釋放，由臺灣臺中地方法院檢察署檢
    察官於96年11月22日以96年度毒偵字第5398號為不起訴處分
    確定。乙○○明知海洛因係毒品危害防制條例所管制之第一
    級毒品，甲基安非他命則為該條例所管制之第二級毒品，且
    甲基安非他命亦同屬藥事法所管制之禁藥，竟分別為下列之
    行為：
  (一)乙○○基於轉讓同屬禁藥之第二級毒品甲基安非他命之犯
      意，於97年3月初至3月30日止，其間約每隔1週1次，由王
      薪樺撥打乙○○持用之0000000000號行動電話向其索取毒
      品使用，並約在乙○○位於台中市○區○○里○○街8巷3
      之1號住處，由乙○○將甲基安非他命1小包（可供王薪樺
      施用1次，重量未達依毒品危害防制條例第8條第 6項公告
      應予加重之淨重10公克），無償轉讓並交付予王薪樺施用
      ，共計4次。
  (二)乙○○另基於轉讓第一級毒品海洛因之犯意，於97年 3月
      30日，經王薪樺撥打乙○○持用之0000000000號行動電話
      向其索取毒品使用，並約在乙○○位於台中市○區○○里
      ○○街8巷3之1號住處，由乙○○將摻有海洛因之香菸1支
      （可供王薪樺施用1次，重量未達依毒品危害防制條例第8
      條第6項公告應予加重之淨重5公克），無償轉讓並交付予
      王薪樺施用1次。
二、嗣王薪樺因竊盜、毒品等案件，於97年4月1日經通知至臺中
    市警察局接受詢問時，主動供承其施用毒品來源為乙○○，
    員警乃於97年4月2日19時30分許，持搜索票至乙○○位在台
    中市○區○○里○○街 8巷3之1號住處搜索，當場扣得海洛
    因5包（合計淨重2.51公克，空包裝總重1.93公克)、甲基安
    非他命3包（合計驗餘淨重0.1493公克)、門號0000000000行
    動電話1支（含SIM卡1張)、大麻4包（含袋重4公克）、行動
    電話機16具（未含SIM卡)、電子磅秤2台、分裝袋1批及現金
    39,000元等物。乙○○到案後並供出其毒品來源為張舜賀，
    再經循線追查，因而破獲張舜賀販賣毒品案件。
三、案經臺中市警察局、行政院海岸巡防署海洋巡防總局第三海
    巡隊移送臺灣臺中地方法院檢察署檢察官偵查起訴。
    理    由
一、證據能力方面：按刑事訴訟法第159條之2規定：「被告以外
    之人於檢察事務官、司法警察官或司法警察調查中所為之陳
    述，與審判中不符時，其先前審判外之陳述具有較可信之特
    別情況，且為證明犯罪事實存否所必要者，得為證據」。所
    稱「先前之陳述具有較可信之特別情況」，係指被告以外之
    人先前於檢察事務官、司法警察官或司法警察調查中所為之
    陳述，與審判中不符，而從先前與審判中各個陳述之外部附
    隨環境或條件觀察比較，先前之陳述，較為自然可信而足以
    取代審判中之陳述者而言（最高法院95年度台上字第3747號
    判決要旨參照）。本件證人王薪樺於警詢中所為陳述與審判
    中不符，被告及選任辯護人爭執其證據能力，檢察官上訴雖
    認證人王薪樺於偵查、原審所述係附和被告之辯詞，應以警
    詢初訊較合理可採，惟無償轉讓毒品並非罕見，檢察官上訴
    認「毒品價格昂貴且私相轉讓吸食亦屬犯法之事，衡情，被
    告斷無甘冒不法而免費提供第1、2級毒品予王薪樺施用之理
    ，是證人王薪樺於偵審中之證述顯違常情而不足憑信」等語
    ，尚不足以認定證人王薪樺警詢證言，具有較可信之特別情
    狀；且遍查全卷，似未有王薪樺在偵查中之訊問筆錄，何來
    證人王薪樺在偵查中即有附和被告之證詞；況檢察官就本件
    最重本刑為死刑或無期徒刑之罪，於偵查中竟未傳訊關鍵證
    人王薪樺，以鞏固此項足以定罪之重要證據，即行起訴，已
    稍嫌大意。再者，公訴人並未陳明證人王薪樺警詢陳述時之
    外部附隨環境或條件有何較可信之特別情狀，且本院審酌全
    卷，亦查無此部分陳述有較可信之特別情況存在，不具刑事
    訴訟法第159條之2或同法159條之5得作為證據之要件，依同
    法第15 9條第 1項之原則規定，證人王薪樺警詢之陳述應無
    證據能力，不得執為認定犯罪事實之證據，僅得作為彈劾證
    據。至本院勘驗證人王薪樺之警詢錄影光碟結果：詢問過程
    均係一問一答，受訊問人偶有停頓，狀似思考，未發現員警
    有強暴、脅迫、利誘、詐欺、疲勞訊問或其他不正方法之情
    事，其間並無受詢問人王薪樺提及係合資購買，警員即稱這
    樣就是買賣之情形，固有載明勘驗結果之準備程序筆錄可證
    （見本院卷第48至53頁），惟此僅能證明在製作證人王薪樺
    警詢筆錄之過程（即97年4月2日2時11分起至同日2時53分止
    ），員警無不法取供之情事，尚無法證明證人王薪樺於97年
    4月1日下午17時30分在台中縣大里市內新國小前為警查獲（
    見97年度毒偵字第2369號王薪樺違反毒品案件移送書）至97
    年4月2日凌晨 2時11分製作上開警詢筆錄間之附隨環境或條
    件，均處於有何較可信之特別情狀。蓋觀諸全案卷證，在證
    人王薪樺指認被告之前，並無任何證據資料指出被告與證人
    王薪樺認識或曾相互通聯，惟在詢問過程中，證人王薪樺僅
    稱係向綽號「阿文」者買毒品，員警竟能立即提出已編排好
    6位被指認人之照片（見偵查卷第35頁)，供被告指認並當場
    簽名，可見在97年4月2日 2時11分之前，員警已有實際詢問
    證人王薪樺之舉動，則在此情形下，自應從員警實際開始詢
    問證人王薪樺時起，即應具備附隨環境或條件均處於有較可
    信之特別情狀，方能認定該警詢證言具有證據能力，惟公訴
    人並未證明或指出其證明之方法，且本院審酌全卷，尚無此
    部分陳述有較可信之特別情況存在，當不得認證人王薪樺之
    警詢證言具有據據能力。
二、訊據被告乙○○對於上開犯罪事實於原審及本院均坦承不諱
    ，核與證人王薪樺於原審結證：被告曾經請我施用甲基安非
    他命4次，另外還有請我抽1次海洛因，是摻在香菸內等語相
    符（見原審卷第74頁）。又證人王薪樺確有施用第一級毒品
    海洛因及第二級毒品甲基安非他命，經警於97年4月1日採尿
    送驗結果，呈海洛因經人體代謝之嗎啡陽性反應及安非他命
    、甲基安非他命陽性反應等情，業據本院調取臺灣臺中地方
    法院檢察署97年度毒偵字第2369號偵查卷宗查明無誤，則被
    告轉讓與證人王薪樺施用之物品，確係海洛因、甲基安非他
    命無疑。是本案之犯罪事證明確，被告轉讓海洛因及甲基安
    非他命之犯行，洵堪認定，應依法論罪科刑。
三、查「甲基安非他命」雖係毒品危害防制條例第2條第2項第 2
    款所規定之「第二級毒品」，但其亦屬於藥事法所稱之「禁
    藥」（即藥事法第22條第 1款所稱之「經中央衛生主管機關
    明令公告禁止製造、調劑、輸入、輸出、販賣或陳列之毒害
    藥品」）。而明知為禁藥而轉讓者，藥事法第83條亦定有處
    罰明文。故行為人明知為禁藥即「甲基安非他命」而轉讓予
    他人者，除成立毒品危害防制條例第8條第2項之「轉讓第二
    級毒品罪」外，亦構成藥事法第83條第 1項之「轉讓禁藥罪
    」，此係屬同一犯罪行為而同時有二種法律可資處罰之「法
    條（規）競合」情形，應依「重法優於輕法」、「後法優於
    前法」等法理，擇一處斷。查毒品危害防制條例第8條第2項
    轉讓第二級毒品罪之法定本刑為「六月以上五年以下有期徒
    刑，得併科新臺幣七十萬元以下罰金」；93年 4月21日修正
    後藥事法第83條第 1項轉讓禁藥罪之法定本刑為「七年以下
    有期徒刑，得併科新臺幣五百萬元以下罰金」，故除有轉讓
    之第二級毒品，達毒品危害防制條例第8條第6項之一定數量
    ，經依法加重後之法定刑，較藥事法第83條第 1項之法定刑
    重之情形外，因藥事法第83條第 1項為後法，且為重法，自
    應優先適用藥事法處罰。本件證人王薪樺自被告處所無償受
    讓之甲基安非他命已施用殆盡，是被告所提供予證人王薪樺
    吸食之甲基安非他命之數量既已無從為嚴格之證明，且對照
    本案自被告處所查扣之甲基安非他命 3包送驗前合計淨重僅
    達0.1531公克（0.0422＋0.0291＋0.0818），有行政院衛生
    署草屯療養院草寮鑑字第0970003105號鑑定書在卷可憑（見
    偵查卷第94頁），依刑事訴訟法「罪疑唯輕」之原則，應逕
    認被告此部分無償讓與之甲基安非他命，均未達行政院93年
    1月7日院臺法字第0930080551號令頒轉讓持有毒品加重其刑
    之數量標準第 2條關於第二級毒品10公克以上之規定，是本
    件被告無償轉讓甲基安非他命部分，自應適用藥事法論罪。
    另海洛因係毒品危害防制條例第2條第2項第 1款所列之第一
    級毒品，不得非法持有及轉讓。核被告就如犯罪事實欄第一
    項 (一)4次無償轉讓甲基安非他命所為，均係犯藥事法第83
    條第1項之轉讓禁藥罪；如犯罪事實欄第一項 (二)轉讓海洛
    因所為，則犯毒品危害防制條例第8條第1項之轉讓第一級毒
    品罪。被告轉讓第一級毒品海洛因及轉讓禁藥甲基安非他命
    前，持有第一級毒品海洛因及第二級毒品甲基安非他命之低
    度行為，分別為轉讓毒品及轉讓禁藥之高度行為所吸收，均
    不另論罪。檢察官起訴認被告此部分行為，係涉犯毒品危害
    防制條例第4條第 1項、第2項之販賣第一級毒品、第二級毒
    品罪嫌，尚有未洽（理由同后述無罪部分），惟其基本社會
    事實同一，於不妨害事實同一之範圍內，本院仍應予審理，
    爰依刑事訴訟法第 300條之規定，變更檢察官所引應適用之
    法條。被告轉讓第一級毒品海洛因 1次予證人王薪樺，及轉
    讓禁藥甲基安非他命 4次予證人王薪樺，在時間上並非密接
    而無法強行分開，可獨立認定每次轉讓行為，況證人王薪樺
    各次施用毒品之行為，依目前實務通說見解認應以數罪論斷
    ，則被告因證人王薪樺欲施用毒品之故，而轉讓 1次第一級
    毒品海洛因及 4次禁藥甲基安非他命，顯均係各別起意，是
    被告所犯上開4次轉讓禁藥罪及1次轉讓第一級毒品罪間，犯
    意各別，行為獨立，應予分論併罰。再者，轉讓毒品達一定
    數量者，加重其刑至2分之1，其標準由行政院定之，毒品危
    害防制條例第8條第6項雖定有明文，本院雖認定被告於上開
    時、地轉讓 1次第一級毒品海洛因予證人王薪樺，然本件證
    人王薪樺自被告處所無償受讓之毒品已施用殆盡，是被告所
    提供予證人王薪樺吸食之上開毒品之數量既已無從為嚴格之
    證明，且對照本案自被告處所查扣之海洛因 5包合計淨重僅
    2.51公克，有法務部調查局濫用藥物實驗室97年5月5日調科
    壹字第09723022640號鑑定書存卷可查（見偵查卷第106頁）
    ，且被告轉讓海洛因數量僅供證人王薪樺捲1根香菸而施用1
    次，衡情顯未達到毒品危害防制條例第8條第6項規定加重其
    刑之標準即海洛因 5公克以上，依刑事訴訟法「罪疑唯輕」
    之原則，應逕認被告此部分無償讓與之毒品海洛因未達行政
    院93年1月7日院臺法字第0930080551號令頒轉讓持有毒品加
    重其刑之數量標準第2條關於第一級毒品淨重達5公克以上之
    規定，毋庸依前開規定加重被告所犯之罪之刑度，附此敘明
    。末查，被告上揭轉讓毒品來源係取自另案被告張舜賀，業
    經被告於偵查中主動供出其毒品來源後，經警循線追查，因
    而破獲張舜賀販賣毒品案件，已由臺灣臺中地方法院檢察署
    檢察官以97年度偵字第 14641號提起公訴，並經臺灣臺中地
    方法院97年度訴字第3194號處罪刑在案，此有上開偵查卷證
    、起訴書、判決書查詢資料在卷可證，則被告就該部分所為
    之供述，顯屬因犯轉讓毒品之罪，供出毒品來源，因而破獲
    ，應依毒品危害防制條例第17條之規定，減輕其刑。
四、原審認被告轉讓禁藥甲基安非他命、第一級毒品海洛因之罪
    證明確，予以論罪科刑，固非無見，惟查：(一)證人王薪樺於
    警詢之陳述，未有較可信之特別情況存在，無據據能力，原
    判決執為認定被告犯罪之證據，尚有未合。(二)被告轉讓予證
    人王薪樺之海洛因、甲基安非他命，既經證人王薪樺施用完
    畢而不復存在，而扣案之海洛因、甲基安非他命，被告自始
    即稱係供自己施用，自與其轉讓之犯行無涉，原判決於轉讓
    之罪刑項下分別諭知沒收，亦有違誤。(三)扣案之行動電話門
    號0000000000之SIM卡，係由被告之弟弟陳俊安申請使用(見
    偵查卷第56頁通聯調閱查詢單)，其僅陳述將該SIM卡交給被
    告使用（見偵查卷第48頁），尚無證據證明已移轉所有權，
    無從認定係屬被告所有之物，自不得宣告沒收。又本案搜索
    當時所查扣裝有上開SIM卡之序號000000000000000行動電話
    機具（見警卷第24頁扣押物品目錄表），雖屬被告所有，惟
    其最近10通來電號碼僅有2筆，最近10通去話號碼亦僅4筆（
    見警卷第32頁），此與門號0000000000行動電話於97年4月1
    日之通話極為頻繁不符（見偵查卷第57至84頁通聯調閱查詢
    單），且在被告住處搜索時，同時查獲其所有另16支行動電
    話機具（見警卷第24、25頁)，則該序號000000000000000之
    行動電話機具，是否確供被告轉讓上開毒品、禁藥予證人王
    薪樺時之聯絡工具，亦有可疑，是在無積極明確之證據證明
    該電話機具係供本案犯罪所用之物，當不得遽行宣告沒收。
    原判決未審酌上情，諭知門號0000000000行動電話(含SIM卡
    ）應予沒收，自有未洽。檢察官上訴意旨認被告所為係構成
    販賣第一級毒品、第二級毒品罪，雖無理由，惟原判決既有
    上開可議之處，即屬無可維持，自應由本院予以撤銷改判。
    爰審酌被告之素行（參卷附臺灣高等法院被告前案紀錄表）
    、高中肄業之智識程度、擔任廟會法師之生活狀況，而毒品
    具有成癮性、濫用性、及對社會危害性，毒品犯罪不僅為萬
    國公罪，亦為我國法制懸為厲禁；毒品流通、濫用對於個人
    、社會、國家之禍害，及相關犯罪之處罰，亦經各類教育、
    媒體傳播宣導多年；被告正值青壯，本可期待應自愛自重，
    遠避毒害，惟仍染有施用毒品惡習，且明知毒品、禁藥對身
    心之危害，竟仍轉讓毒品予他人施用，助長毒品、禁藥氾濫
    ，惡性非輕，然轉讓之對象僅1人，次數共僅5次，每次數量
    皆不多，且犯後坦承犯行，尚知悔悟，並於查獲後即供出毒
    品來源，並因而破獲上手，誠屬難得，有助於國家緝毒、消
    弭毒害之實際作為，犯後態度堪認良好，且有實際成效，足
    資寬典，以勵自新等一切情狀，分別量處如主文第 2項所示
    之刑，並定其應執行之刑。
五、扣案海洛因5包（合計淨重2.51公克，空包裝總重1.93公克)
    、甲基安非他命3包（合計驗餘淨重0.1493公克)，雖為第一
    級毒品、第二級毒品，惟與本案被告之犯行無涉，當不得諭
    知沒收銷燬。扣案行動電話門號0000000000之 SIM卡，尚無
    證據證明係被告所有；17支行動電話機具，並無證據證明何
    者係供本件犯罪所用之物；大麻4包（含袋重4公克）、電子
    磅秤2台、分裝袋1批及現金39,000元等物，亦無證據可資證
    明係供被告用來轉讓第一級毒品海洛因或轉讓禁藥甲基安非
    他命所用之物，其中大麻4包（含袋重4公克）應由檢察官另
    依施用或持有毒品程序辦理；現金39,000元，並無證據證明
    係被告販賣毒品所得；電子磅秤及分裝袋雖得供分裝毒品使
    用，但無積極證據證明證人王薪樺所受讓之海洛因、甲基安
    非他命是否使用該等電子磅秤分裝，且分裝袋 1批亦尚未使
    用，均難認與本件轉讓毒品、禁藥之犯行有何直接關連性，
    爰均不併為沒收之諭知，附此敘明。
六、無罪部分：
  (一)公訴意旨另以：被告乙○○基於販賣第一級毒品海洛因、
      第二級毒品甲基安非他命營利之犯意，以門號0000000000
      行動電話為聯繫工具，於97年3月30日5時許以前，與王薪
      樺持用之門號0000000000號行動電話聯繫、約定交易後，
      在台中市○區○○里○○街八巷3之1號，加價以海洛因每
      小包各1,000元之價格，出售予王薪樺3次，及加價以甲基
      安非他命每小包3,500元之價格，出售予王薪樺1次（另關
      於販賣海洛因1次、甲基安非他命4次部分，業經本院認定
      係轉讓第一級毒品1次、轉讓禁藥4次而變更起訴法條並論
      罪如上所述），因認被告此部分涉犯毒品危害防制條例第
      4 條第1項販賣第一級毒品、同條第2項販賣第二級毒品等
      罪嫌。
  (二)按犯罪事實，應依證據認定之，無證據不得認定犯罪事實
      ；刑事訴訟法第154條第2項定有明文。又認定不利於被告
      之事實，須依積極證據，苟積極證據不足為不利於被告事
      實之認定時，即應為有利於被告事實之認定，更不必有何
      有利之證據；認定犯罪事實所憑之證據，雖不以直接證據
      為限，間接證據亦包括在內，然而無論直接或間接證據，
      其為訴訟上之證明，須於通常一般之人均不致有所懷疑，
      而得確信其為真實之程度者，始得據為有罪之認定，倘其
      證明尚未達到此一程度，而有合理性之懷疑存在時，即無
      從遽為有罪之確信(最高法院30年上字第816號、76年台上
      字第498號判例參照)。次按刑事訴訟法第161條第1項規定
      ：檢察官就被告犯罪事實，應負舉證責任，並指出證明之
      方法。因此檢察官對於起訴之犯罪事實，應負提出證據及
      說服之實質舉證責任。倘其所提出之證據，不足為被告有
      罪之積極證明，或其指出證明之方法，無從說服法院以形
      成被告有罪之心證，基於無罪推定之原則，自應為被告無
      罪判決之諭知（最高法院92年台上字第128號判例參照)。
      且按施用毒品者所稱其向某人買受毒品之指證，不得作為
      有罪判決之唯一證據，仍須調查其他必要之證據，以察其
      是否與事實相符，為本院歷年來之見解，良以毒品買受者
      之指證，其憑信性於通常一般人已有所懷疑，尚難確信其
      為真實。況依毒品危害防制條例第17條之規定，其供出毒
      品來源而破獲者，復得減輕其刑，則其指證之真實性猶有
      疑慮，是施用毒品者之指證，其真實性有待其他必要證據
      加以補強。茲所謂必要之補強證據，固不以證明販賣毒品
      犯罪構成要件之全部事實為必要，但以與施用者之指證具
      有相當之關聯性為前提，其經與施用者之指證綜合判斷，
      已達於通常一般人均不致有所懷疑，而得確信施用者之指
      證為真實者，始得為有罪之認定，此為無罪推定原則之必
      然推演（最高法院93年度台上字第6750號判決要旨參照）
      。此項刑事訴訟基本原則，不能因販賣毒品行為之交易期
      間短暫、交易方法隱密、交易對象單純，致查獲不易、搜
      證困難等原因而放棄，或減低對於犯罪構成要件應予嚴格
      證明之堅持，且此基本原則應為法官證據證明力自由判斷
      職權行使之限制（最高法院91年度台上字第39號判決要旨
      參照）。
  (三)訊據被告堅決否認有販賣毒品之犯行，而證人王薪樺雖於
      警詢時陳稱：我有以 1,000元之代價向被告購買毒品海洛
      因、甲基安非他命 5次，日期忘記了，地點約在被告住處
      ，每次都是向他各買1,000元，第5次是在97年3月30日5時
      許，購買1包甲基安非他命3,500元云云 (見警卷第14至15
      頁），惟證人王薪樺之警詢所為陳述無證據能力，業已詳
      敘如前，自難執該項陳述作為認定被告犯罪之證據。又證
      人王薪樺於原審結證：「（問：從你認識被告至今，你們
      之間有無金錢往來？）沒有，只有合資一起購買甲基安非
      他命，但沒有一起購買海洛因」「（問：在警詢時曾供述
      你有向被告購買毒品，你是何時開始向被告購買毒品？詳
      情如何？)乙○○曾經請我施用甲基安非他命4次，另外還
      有請我抽 1次海洛因，是摻在香菸內的，這是乙○○另外
      請我的，與合資沒有關係。被告並沒有賣我毒品，是因為
      當時在警察局做筆錄時我會怕，所以才會這樣說」。「〔
      問：（提示證人王薪樺第二次警詢調查筆錄）今日所述為
      何與在警訊時所述不同？〕我警局所說的1000元是說交給
      被告合資購買毒品的錢」「(問：你在警訊時曾述97年3月
      30日上午10時許有在被告住處前，以 3,500元向被告購得
      甲基安非他命，所述是否實在？）不實在，我當時交給被
      告 3,500元也是要合資購買毒品，我向警察這樣講，但警
      察就說這樣就是你要買，被告要賣給你」「（問：這3,50
      0元是要買1包安非他命嗎？）我忘了是要買多少，應該是
      」「（問：你之前合資買安非他命1包也是只有1,000元，
      這次為何用3,500元去買？)因為聽說漲價了，是聽吸毒的
      朋友說的」「（問：你吸食毒品多久了？）很久了，自國
      中三年級開始吸食」「（問：你吸食一次甲基安非他命的
      份量為何？）燃燒的煙可以吸6、7口」「（問：你花多少
      錢可以買到吸一次的份量？買1,000元可以吸幾次？)買1,
      000元可以吸食2次」「（問：你在警察局時有無跟警察說
      你是跟被告乙○○合資購買毒品？）沒有」「（問：你為
      何今日改口是與乙○○合資的？）因為事實就是合資，是
      警察扭曲我的意思」「（問：你與被告如何合資？）我要
      1,000元的話，我就拿1,000元給被告，被告再去找他的藥
      頭拿」「（問：你購買之前，有無問被告現在的價格是多
      少？）剛開始認識的時候，我有問過他」「（問：你如何
      向被告拿毒品，過程為何？）我先打電話給被告，然後到
      被告家裡前面拿錢給被告，約好何時來拿毒品，然後被告
      就去跟別人拿毒品，到時候我就到被告住家附近的巷口，
      被告就會拿毒品給我」「（問：你的意思是否是說你向被
      告拿一次毒品，要跟被告見兩次面？）我忘記了，因為那
      時候常常見面」「（問：你說你與被告合資，你是否知道
      被告拿給你的毒品，就是你出資的部分？被告是否會偷斤
      減兩？）我相信被告，他不會偷斤減兩」「（問：你與被
      告是否有過節？）沒有」「（問：你今天改口你與被告是
      合資購買毒品，是否是被告與你串供的？）沒有，我們沒
      有接觸過」等語（見原審卷第74至76頁）。是證人王薪樺
      前於警詢時供述曾向被告購買毒品等情，然於原審則改陳
      ：係與被告合資購買毒品，且被告曾無償提供毒品給我施
      用等語，其先後就所提及上開金額，究係向被告取得毒品
      之對價或與被告合資向他人購買之對價，前後供述不一，
      已難憑信，復無其他證據佐證何者為真實，僅就轉讓毒品
      部分與被告前揭自白部分較屬一致。再徵諸被告自本案於
      97年4月2日被查獲後即遭聲請羈押獲准，迄原審97年7月3
      0日宣判期日始命具保停止羈押；證人王薪樺則於97年4月
      1日為警查獲供出上情後，於偵查中並未到案說明，而自9
      7年5月29日起即入勒戒處所執行觀察勒戒，有證人王薪樺
      之前科紀錄表可按，並經本院調取臺灣臺中地方法院檢察
      署97年度毒偵字第2369號偵查卷查明無誤，則被告與證人
      王薪樺間諒無勾串之機會，且證人王薪樺於警詢中所述，
      並未明確證述購買毒品之詳細時間為何、購買毒品數量若
      干，僅證稱購買金額每次均各為1000元數次、3500元 1次
      ，亦非如公訴意旨指訴之「加價」1000元、3500元，經對
      照卷附之通聯調閱查詢單，亦無相對應之通聯紀錄可憑。
      再者，證人王薪樺於警詢時另供稱：有向綽號「小黑」之
      男子購買毒品甲基安非他命3次，時間忘記了等語(見警卷
      第16頁），則證人王薪樺究係向被告或「小黑」購買毒品
      或均有之，亦無何補強證據區別之。至扣案毒品、現金均
      非於公訴意旨所指販賣行為時當場查扣，不能證明與起訴
      之販賣毒品事實有何直接關聯，而電子磅秤、分裝袋僅足
      證明供秤重分裝毒品使用，然其所為分裝原因為何尚待積
      極證據證明。從而，自難僅憑證人王薪樺於警詢時之所為
      不甚明確、事後翻異、缺乏必要補強證據，且經認定無證
      據能力之證述內容，遽為被告不利之認定，進而推論有公
      訴人所指之上開販賣第一級毒品、第二級毒品之事實。
  (四)綜上所述，檢察官所舉之證據，尚不足以使本院形成被告
      有販賣第一級毒品海洛因及第二級毒品甲基安非他命等行
      為之心證，此外，本院在得依或應依職權調查證據之範圍
      內，復查無其他積極明確之證據，足以認定被告有檢察官
      所指之罪行，自屬不能證明被告犯罪。原審就此部分因而
      為被告無罪之諭知，並無不當，檢察官上訴意旨仍認被告
      有販賣海洛因及甲基安非他命之行為，指摘原判決不當，
      為無理由，應予駁回。
七、據上論斷，應依刑事訴訟法第364條、第368條、第299條第1
    項、第300條，藥事法第83條第 1項，毒品危害防制條例第8
    條第1項、第17條，刑法第11條、第51條第5款，判決如主文
    。
本案經檢察官甲○○到庭執行職務。
中    華    民    國    97    年    12    月    3     日
            刑事第六庭    審判長法  官  李  文  雄
                                法  官  林  靜  芬
                                法  官  張  恩  賜
以上正本證明與原本無異。
如不服本判決應於收受本判決後10日內向本院提出上訴書狀，其
未敘述上訴理由者，並得於提起上訴後10日內向本院補提理由書
狀（均須按他造當事人之人數附繕本）「切勿逕送上級法院」。
                                書記官  陳  如  慧
中    華    民    國    97    年    12    月    3     日
附錄論罪科刑法條：
藥事法第83條第1項：
明知為偽藥或禁藥，而販賣、供應、調劑、運送、寄藏、牙保、
轉讓或意圖販賣而陳列者，處七年以下有期徒刑，得併科新臺幣
五百萬元以下罰金。
毒品危害防制條例第8條第1項：
轉讓第一級毒品者，處一年以上七年以下有期徒刑，得併科新臺
幣一百萬元以下罰金。


司法院資訊處製作；財團法人民間司法改革基金會備份。
